【裁判字號】    97,財管,57
【裁判日期】    970627
【裁判案由】    選任遺產管理人
【裁判全文】
臺灣高雄地方法院民事裁定              97年度財管字第57號
聲  請  人  丙○○○
樓被繼承人  乙○○○
聲請人聲請選任遺產管理人事件，本院裁定如下：
  主  文
選任甲○○（身分證統一編號：Ｚ000000000號）為被繼承人乙○
○○之遺產管理人。
程序費用由被繼承人乙○○○之遺產負擔。
  理  由
一、按，「先順序繼承人均拋棄其繼承權時，由次順序之繼承人
    繼承。其次順序繼承人有無不明或第四順序之繼承人均拋棄
    其繼承權者，準用關於無人承認繼承之規定」；「繼承開始
    時，繼承人之有無不明者，由親屬會議於一個月內選定遺產
    管理人，並將繼承開始及選定遺產管理人之事由，向法院報
    明  」；「無親屬會議或親屬會議未於前條所定期限內選定
    遺產管理人者，利害關係人或檢察官，得聲請法院選任遺產
    管理人，並由法院依前項規定為公示催告」，民法第1176條
    第6 項、第1177條、第1178條第2 項分別定有明文。依上開
    規定，繼承人如均拋棄繼承權時，自得由有利害關係之被繼
    承人債權人向法院聲請選任遺產管理人，核先敘明。
二、聲請意旨略以：緣聲請人丙○○○於民國95年12月12日向被
    繼承人乙○○○（女，民國○○年○ 月○○日生，身分證統一編
    號：Ｚ000000000號，生前最後住所：高雄市○○區○○路60
    1 巷89號9 樓）借款新台幣100 萬元，並由聲請人提供坐落
    高雄縣梓官鄉○○○段595-78、595-118 地號土地及其上建
    物建號134 號，即門牌號碼：高雄縣梓官鄉○○路二宏二巷
    32號二層樓房供乙○○○設定新台幣100 萬元之最高限額抵
    押權以為擔保，惟嗣後聲請人已於96年6 月5 日將上述借款
    全部返還予乙○○○。然乙○○○於塗銷抵押權設定前之96
     年7月5 日死亡，其遺產繼承人均已拋棄繼承，且乙○○○
    之遺產繼承人亦未於一個月內召開親屬會議指定遺產管理人
    ，爰依民法第1178條第2 項規定，聲請選任被繼承人之遺產
    管理人以便聲請人行使請求塗銷抵押權設立登記之權利等語
    。
三、經查，聲請人主張之前揭事實，業據其提出抵押權設定契約
    書、他項權利證明書影本、本院96年9 月4 日96年度繼字第
    2238號拋棄繼承准予備查通知影本、乙○○○繼承系統表各
    1 份為證，並經本院依職權調閱上開拋棄繼承卷宗查明屬實
    ，堪信為真。本件被繼承人之全部繼承人，均已拋棄繼承權
    ；而被繼承人之親屬會議並未於被繼承人死亡後之一個月內
    召開親屬會議選定遺產管理人；另被繼承人確有新台幣100
    萬元之最高限額抵押權須塗銷抵押權設立登記，故聲請人以
    利害關係人之身份，聲請本院選任被繼承人之遺產管理人，
    依上開法條之規定，即屬正當，應予准許。
四、本院審酌被繼承人之子甲○○雖已拋棄繼承權，惟擔任遺產
    管理人與拋棄繼承權乃不同之層面，不容混為一談，尚不得
    認拋棄繼承者即不適宜擔任遺產管理人。經查，被繼承人之
    子即關係人甲○○，為被繼承人之至親，且為碩士畢業，工
    作及住所地亦均位於高雄縣地區，有相當之教育程度與社會
    經驗，其對於被繼承人生前之財產及其他債權債務等關係均
    應較他人為清楚，如由其擔任遺產管理人，對於被繼承人遺
    產之管理應會善盡遺產管理人應有之注意義務，故由其擔任
    本件之遺產管理人，自屬適宜並符合社會一般人之合理期待
    。綜上各情，本院就被繼承人遺產之管理及處理和債務之清
    償等問題，認以甲○○為被繼承人之遺產管理人最為適宜，
    爰選任其為被繼承人乙○○○之遺產管理人。
五、依民法第1150條前段，裁定如主文。
中    華    民    國    97    年    6     月    27    日
                  家事法庭法  官  郭文通
正本係照原本作成。
如對本裁定抗告須於裁定送達後10日內向本院提出抗告狀。
中    華    民    國    97    年    6     月    27    日
                          書記官  張琇晴


司法院資訊處製作；財團法人民間司法改革基金會備份。
